最高法院民事裁定　　　　　　　　　　 111年度台抗字第20號
抗　告　人　陳秀桃
　　　　　　陳見利
　　　　　　陳瑩禎
上列抗告人因與相對人尚海國際開發有限公司間聲請定暫時狀態
之處分事件，對於中華民國110年11月1日臺灣高等法院臺南分院
更審裁定（110年度全更二字第2號），提起抗告，本院裁定如下
：
    主  文
抗告駁回。
抗告訴訟費用由抗告人負擔。
    理  由
按當事人於爭執之法律關係聲請為定暫時狀態之處分，依民事訴
訟法第538條第1項之規定，須為防止發生重大之損害或避免急迫
之危險或有其他相類之情形而有必要時，始得為之。該必要之情
事，乃定暫時狀態處分之原因，依同法第538條之4準用第533條
本文準用第526條第1項規定，應由聲請人釋明之。倘聲請人不能
釋明必要情事存在，即無就爭執之法律關係定暫時狀態處分之必
要。所謂定暫時狀態處分之必要，即保全必要性，係指為防止發
生重大損害，或為避免急迫之危險，或有其他相類似之情形發生
必須加以制止而言。本件抗告人以相對人為被告，先位訴請相對
人遷讓交還房屋、給付違約金及不當得利，備位請求相對人給付
租金，經臺灣臺南地方法院106年度訴字第368號判決如原裁定附
表（下稱附表）一所示，現由原法院以107年度上字第161號事件
審理中（下稱本案訴訟）。抗告人依民事訴訟法第538條規定聲
請定暫時狀態處分如附表二所示，並陳明願供擔保以補其不足。
原法院以：兩造固因系爭租約之存否，而有爭執之法律關係，惟
抗告人未具體表明有何使用系爭不動產之計畫，且其於本案訴訟
所請求租金、違約金或相當於租金之不當得利，非屬不能回復之
損害，而相對人抗辯兩造租約現仍存續，其承租系爭建物係經抗
告人同意改裝套房出租他人等情。倘於本案訴訟未確定前禁止相
對人自行或交由他人使用系爭建物，抗告人仍無法取回系爭建物
之占有，其所受損害亦無法因此減少，反之相對人將因此無法使
用系爭建物及其所設置之裝潢設備，並受有喪失租金收益之損害
，難認抗告人有何防止重大之損害或避免急迫之危險或有其他相
類之情形，而具有保全必要性。抗告人就定暫時狀態處分原因之
釋明既有欠缺，其聲請即不應准許等詞，裁定駁回抗告人之聲請
，經核於法尚無違誤。抗告意旨仍執陳詞，並就原裁定其他贅述
之理由，指摘原裁定不當，聲明廢棄，非有理由。
據上論結，本件抗告為無理由。依民事訴訟法第495條之1第1項
、第449條第1項、第95條、第78條，裁定如主文。
中    華    民    國    111    年    1    月    27    日
                      最高法院民事第九庭
                          審判長法官  盧  彥  如  
                                法官  吳  麗  惠  
                                法官  林  麗  玲  
                                法官  張  恩  賜  
                                法官  汪  漢  卿  
本件正本證明與原本無異
                                      書  記  官
中    華    民    國   111    年    2     月    11    日